臺灣臺南地方法院民事裁定
111年度全字第17號
聲  請  人  鄭壽龍
            鄭煜騰
            鄭煇騰
            鄭兆宏
共同代理人  麥玉煒律師
相  對  人  南晃交通器材工業股份有限公司

法定代理人  鄭丞焜
代  理  人  李育禹律師
            曾靖雯律師
上列當事人間聲請定暫時狀態之假處分及緊急處置事件，本院裁
定如下：
    主    文
聲請駁回。
聲請程序費用新臺幣壹仟元由聲請人負擔。
    理    由
一、聲請意旨略以：
    聲請人為相對人公司之股東，聲請人鄭壽龍並為相對人公司
    之董事。相對人於民國111年3月28日、3月29日召開董（監
    ）事會（下稱系爭董事會），討論發行新股。然相對人公司
    章程所定資本總額已全額發行，且相對人110年12月13日、1
    2月16日股東會之減資決議，因有未先經特別決議變更章程
    ，且違反不得以假決議行之之重大瑕疵而違法無效，未變更
    資本總額已全額發行之狀態，故系爭上開董事會所為之增資
    決議，自因違背章程及公司法第277條之規定而無效，故上
    開章定資本額並無變更。聲請人持股數合計80,500股，占相
    對人已發行股份總數161,000股之半數，而與相對人董事長
    鄭丞焜家族4名股東合計持有之股份相同，雙方於股權上勢
    均力敵，然董事會中因鄭丞焜、黃月玲母子均為董事，聲請
    人鄭壽龍僅有1席，居於劣勢。依聲請人於111年4月11日所
    收受相對人之「增資發行新股通知函」記載，聲請人合計僅
    能認購新股1,574股，相較於鄭丞焜家族可分認之1,576股短
    少2股，將導致上勢持股勢均力敵之狀態崩解，破壞股東原
    持有比例，日後聲請人無法制衡鄭丞焜家族，更會隨董監事
    改選喪失原本之董事、監察人職位，完全退出相對人公司經
    營團隊，鄭丞焜家族得以新持股比例恣意召集股東會做成決
    議，並做成無數決策，左右經營方向，縱聲請人所提起爭執
    上開董事會決議之訴訟獲勝訴判決，然無論是相對人公司之
    營運發展、董監事之作為及地位、股東權益，均無從回復原
    狀，使聲請人受有無法回復之損害。且上開認股通知書所定
    認股期限為不到1日之111年4月12日，違反公司法第141、14
    2條規定，其認股程序顯然違法無效，相對人蓄意剝奪聲請
    人就認股之審酌時間，亦屬權利濫用。若放任相對人辦畢發
    行新股變更登記，致使主管機關刊載錯誤之資本額與持股資
    訊，不但影響聲請人持有股份之數額與權益，更有害公司登
    記公示內容之正確性，爰依民事訴訟法第538條、第538條之
    1第1項之規定，並願供擔保以補釋明之不足，求為下列聲明
    所示之定暫時狀態處分暨內容相同之緊急處置：除系爭董事
    會外，禁止相對人於董（監）事會通過發行新股決議；相對
    人不得執行系爭董事會發行新股之決議，且不得執行其他任
    一董（監）事會通過之發行新股決議。
二、相對人陳述意見略以：
　(一)依公司法第266條第2項規定，股份有限公司欲發行新股，
      由董事會決議即為已足。且相對人於111年3月28日召開之
      董事會，就發行新股一案，決議再討論，並決議擇定111
      年4月11日召開股東會，股東會開會事由為討論發行新股
      及董監事改選；111年3月29日召開之董事會則經董事表決
      通過發行新股一案，並決議擇定111年4月14日召開股東會
      ，股東會開會事由為討論發行新股及董監事改選。是相對
      人111年3月28日之董事會決議，並不當然生增資效力，聲
      請人稱其所提確認系爭董事會決議無效之訴勝訴機率極高
      云云，並無理由。
　(二)我國法律中並未明文規定公司於何種情形下始得增資，而
      增資亦為公司治理之合法、合理手段，且增資發行新股，
      依公司法第267條第1項、第3項規定，於保留百分之10至1
      5股份由員工承購後，其餘新股得由公司原有股東按比例
      認購，對股東非屬不利決定，不影響相對人之正常營運，
      更不致原有股東權益受損，若因增資而引進新投資者，亦
      可能活化相對人公司資金運用，加強產業競爭力，相對人
      辦理增資程序並不會造成聲請人之損害，聲請人並未說明
      何種權利會受重大損害，僅泛稱影響公司營運走向、股東
      權益，僅為其單方假設。又增資程序未必會改變股權結構
      ，更與公司決議案、選舉案無直接關聯性，相對人依法將
      增資額之百分之10由員工認股，員工因此有機會入股公司
      ，達到勞資共同決議及穩定經營狀況，有助於公司發票，
      聲請人並未說明或舉證究竟原各百分之50之股權結構如何
      改變，或如何受有無法回復之具體損害，應認聲請人尚未
      就請求及假處分之原因為釋明。再者，聲請人分別為相對
      人公司之董事、監察人及股東，如對增資議案有不同意見
      或欲進一步知悉詳情，本可詢問公司或出席會議表示反對
      之意見，然其自110年7月以來，均未如期參與會議表達意
      見，難認其有何權利保護之必要與急迫性，顯無為緊急處
      置之必要。聲請人為杯葛會議而放棄相關權利，如今卻聲
      請定暫時狀態假處分，意圖挾司法力量影響相對人公司治
      理之權，實有違誠信原則。
三、按定暫時狀態處分，旨在維持法院為本案終局判決前之暫時
    狀態，以防止發生重大損害、避免急迫危險或有其他相類情
    形。故須有爭執之法律關係，且該法律關係得以本案訴訟確
    定者，始得聲請，此觀民事訴訟法第538條第1項、第2項規
    定即明。所稱可確定法律關係之本案訴訟，固不以定暫時狀
    態處分之聲請人或相對人係該訴訟之當事人為必要，惟須該
    訴訟判決確定之法律關係，能確定兩造間有爭執之法律關係
    ，始克當之（最高法院104年度台抗字第599號裁定意旨參照
    ）。換言之，當事人於爭執之法律關係聲請為定暫時狀態之
    處分，應以其本案訴訟能確定該爭執之法律關係為限（最高
    法院107年度台抗字第120號裁定意旨參照）。次按定暫時狀
    態處分之聲請，應表明其爭執之法律關係及定暫時狀態之原
    因，並均應釋明之，此為民事訴訟法第538條之4準用第533
    條，再準用第525條第1項第2款、第3款，第526條第1項規定
    所明定。前者之表明及釋明，係供法院判斷當事人間有無爭
    執之法律關係，僅須使法院大致相信聲請人對於相對人有一
    定實體法上之權利，且得以本案訴訟確定者即足，至於該實
    體法上權利是否確係存在、本案請求有無理由，要屬本案訴
    訟應判斷之實體事項，尚非受理定暫時狀態處分聲請之法院
    所應審究者。後者之表明及釋明，則係供法院判斷有無准許
    何項特定內容之定暫時狀態處分必要（最高法院99年度台抗
    字第915號裁定意旨參照）。又民事訴訟法第538條所謂爭執
    之法律關係，有定暫時狀態之必要者，係指因防止重大之損
    害或避免急迫之危險或因其他情事，有就爭執之法律關係定
    暫時狀態之必要者而言。此必要之情事，即為定暫時狀態處
    分之原因，應由聲請該處分之人，提出相當證據釋明，苟不
    能釋明此種情事之存在，即無就爭執之法律關係，定暫時狀
    態之必要，尚不能因其陳明願供擔保，即認足補釋明之欠缺
    ，而應為定暫時狀態之處分（最高法院106年度台抗字第219
    號、102年度台抗字第767號裁定意旨參照）。又按釋明者，
    乃謂當事人提出能即時調查之證據，使法院就其主張之事實
    ，得生薄弱之心證，信其大概如此而言（最高法院103年度
    台抗字第540號裁定參照）；當事人之主張或陳述，並非使
    法院得心證之證據方法，自非釋明（最高法院72年度台上字
    第1018號裁定參照）。
四、經查：
　(一)關於爭執之法律關係部分：
 　 1.相對人公司於111年3月29日召開董事會，通過「公司擬增
      資發行新股，擬定發行新股115,920股，每股1,000元，並
      保留其中發行新股總數10%之股份開放由員工認股」之決
      議（下稱系爭決議），有該次董事會議事錄附卷可參（見
      本院卷第127頁）。自兩造所陳上述意見，可知其就系爭
      決議之效力存有爭執，堪認兩造間有爭執之法律關係存在
      ，且該等爭執之法律關係得以本案訴訟加以確定。
　　2.至聲請人主張相對人於111年3月28日董事會作成之減資決
      議亦屬無效部分，依相對人公司111年3月28日董事會議事
      錄之記載（見本院卷第125頁），該次會議中就「公司擬
      增資發行新股，擬定發行新股115,920股，每股1,000元，
      並保留其中發行新股總數10%之股份開放由員工認股」此
      一議案，經出席董事表決全案再討論，並未於該次董事會
      作成肯定之決議，且此情亦為相對人所是認。換言之，依
      現有事證，尚難認111年3月28日之董事會已作成聲請人所
      稱之「發行新股決議」，相對人亦未能提出其他能即時調
      查，並使本院認其主張之「111年3月28日董事會作成發行
      新股決議」此事實為可信之證據，自難認兩造間就上開決
      議存有爭執之法律關係，則聲請人據此請求本院裁定為定
      暫時狀態之處分部分，自屬無據。
　(二)關於定暫時狀態處分之原因：　　
　　  聲請人固主張如任由相對人依系爭決議辦理發行新股程序
      ，將改變聲請人與相對人法定代理人鄭丞焜家族現各百分
      之50之持股比例，將使聲請人退出公司經營團隊，並影響
      相對人公司之營運發展、董監事之作為及地位、股東權益
      ，使聲請人受有無法回復之損害。惟所謂股東權，乃股東
      基於其股東身分得對公司主張權利之地位，於公司發行新
      股時，不論原股東是否認購新股，對其基於股東身分而生
      之原有權益並無影響，如原股東願認購新股，本亦得基於
      其認購之股份行使股東權；至於聲請人合計持股數能否達
      到相對人公司已發行股份總數之半數，尚難認屬股東權之
      保障範圍。又依公司法第198條、第227條規定，股份有限
      公司董事、監察人之選舉，係採累積投票制，持股比率相
      對較少的一方仍得透過配票方式，取得部分董事席次，聲
      請人主張其將因發行新股後總持股股數較相對人短少2股
      ，致完全喪失董事、監察人席次，應有誤會。是聲請人主
      張發行新股將使其股東權益受有損害及完全退出相對人公
      司經營團隊等節，尚無足採。又依聲請人提出之增資發行
      新股通知函（見本院卷第107至110頁）記載，相對人現所
      執行者，應為相對人於111年4月7日召開董事會所作為之
      「發行新股3,500股，每股1,000元，其中保留發行新股總
      數10%之股份由員工認股，餘由股東各按出資比例認股」
      此決議【此為本院因受理兩造間請求確認會議決議無效等
      事件（110年度訴字第1898號）及另件聲請定暫時狀態假
      處分事件（111年度全字第21號），於職權上所知之事項
      】，並非系爭決議，自難認聲請人現將因相對人執行系爭
      決議致其持股比例發生變動。況且，縱使聲請人持股總數
      低於相對人公司已發行股份總數之半數，亦不代表相對人
      之營運、發展將受影響，進而損及聲請人之權益；而聲請
      人主張鄭丞焜家族取得過半持股數後，所為之經營決策必
      將使其受有損害乙節，僅出於其主觀之臆測，尚無合理之
      依據。聲請人復未再提出其他可供即時調查之證據，以釋
      明在本案訴訟確定前，相對人執行系爭決議，將造成聲請
      人有何重大損害或發生急迫危險或其他相類之情事存在。
      依上說明，應認聲請人並未釋明有定暫時狀態處分必要之
      原因，即無就爭執之法律關係定暫時狀態之必要。
　(三)又按法院為定暫時狀態處分之裁定前，於認有必要時，得
      依聲請以裁定先為一定之緊急處置，其處置之有效期間不
      得逾7日，期滿前得聲請延長之，但延長期間不得逾3日，
      民事訴訟法第538條之1第1項固定有明文。惟聲請人所為
      本件定暫時狀態處分之聲請既欠缺必要性，則聲請人緊急
      處置之聲請，亦難認有何必要性或急迫性，同應駁回。
五、綜上所述，聲請人所提證據，或無法釋明其有爭執之法律關
    係，或無法釋明本件有何防止發生重大之損害或避免急迫之
    危險或有其他相類之情形，而有保全之必要，其聲請定暫時
    狀態之處分及為緊急處置，即有未合；且本件屬「釋明欠缺
    」，非為「釋明不足」，縱其陳明願提供擔保，亦不得為定
    暫時狀態之處分。故本件聲請人聲請定暫時狀態之處分及為
    緊急處置，為無理由，應予駁回。
六、依民事訴訟法第95條、第78條，裁定如主文。
中　　華　　民　　國　　111 　年　　5 　　月　　5 　　日
                  民事第二庭　法　官  張玉萱
以上正本係照原本作成。
如對本裁定抗告，須於裁定送達後10日內向本院提出抗告狀，並
繳納抗告費新臺幣1000元。
中　　華　　民　　國　　111 　年　　5 　　月　　6 　　日
                              書記官  鄭伊汝